最高法院民事裁定 
111年度台上字第2638號
上  訴  人  林英榮                                     
訴訟代理人  葉恕宏律師
            黃詩涵律師
被 上訴 人  采群設計工程有限公司

法定代理人  朱啓文        
被 上訴 人  陳進華                              
共      同
訴訟代理人  蔡鎮隆律師
上列當事人間請求侵權行為損害賠償事件，上訴人對於中華民國
111年8月2日臺灣高等法院第二審判決（109年度重上字第737號
），提起一部上訴，本院裁定如下：
    主  文
上訴駁回。
第三審訴訟費用由上訴人負擔。
    理  由
按上訴第三審法院，非以原判決違背法令為理由，不得為之。又
提起上訴，上訴狀內應記載上訴理由，表明原判決所違背之法令
及其具體內容，暨依訴訟資料合於該違背法令之具體事實，其依
民事訴訟法第469條之1規定提起上訴者，並應具體敘述為從事法
之續造、確保裁判之一致性或其他所涉及之法律見解具有原則上
重要性之理由。同法第467條、第470條第2 項定有明文。而依同
法第468 條規定，判決不適用法規或適用不當者，為違背法令；
依同法第469 條規定，判決有該條所列各款情形之一者，為當然
違背法令。是當事人提起上訴，如以同法第469 條所列各款情形
為理由時，其上訴狀或理由書應表明該判決有合於各該條款規定
情形之具體內容，及係依何訴訟資料合於該違背法令之具體事實
。如依同法第468 條規定，以原判決有不適用法規或適用法規不
當為理由時，其上訴狀或理由書應表明該判決所違背之法令條項
，有關司法院大法官解釋、憲法法庭裁判意旨，或成文法以外之
習慣或法理等及其具體內容，暨係依何訴訟資料合於該違背法令
之具體事實，並具體敘述為從事法之續造、確保裁判之一致性或
其他所涉及之法律見解具有原則上重要性之理由。上訴狀或理由
書如未依上述方法表明，或其所表明者與上開法條規定不合時，
即難認為已合法表明上訴理由，其上訴自非合法。本件上訴人對
於原判決駁回其請求被上訴人連帶給付精神慰撫金新臺幣（下同
）50萬元、不能工作營業損失92萬2,993元、勞動能力減損損失1
86萬2,834元，共計328萬5,827元本息部分，提起上訴，雖以該
不利部分判決違背法令為由，惟核其上訴理由狀所載內容，係就
原審取捨證據、認定事實之職權行使所論斷：上訴人於民國107
年2月7日騎乘機車行經新北市○○區○○路0段00○00號前，遭被上訴
人陳進華駕駛其僱用人即被上訴人采群設計工程有限公司所有車
牌號碼0000-00號自小客車自路邊向左起駛不慎撞擊，上訴人因
而倒地受有右踝挫傷、右踝距骨軟骨骨折之傷害（下稱系爭事故
）。上訴人不能證明其獨資經營之泰榮工程行於107年2月7日至1
08年2月10月期間之營業收入因系爭事故減少，不得請求被上訴
人賠償該期間之營業損失共計92萬2,993元。上訴人經其不爭執
適合性及專業性之國立臺灣大學醫學院附設醫院鑑定，該院認其
勞動能力減損之比例為9％，以中華民國統計資訊網統計男性從事
營建工程業等之薪資水準約為每月5萬元計算，自108年2月11日
起至法定退休年齡65歲，並扣除中間利息後，其所受勞動能力減
損之損害為107萬1,544元，其請求293萬4,378元，超過之186萬2
,834元，不應准許。上訴人因系爭事故受有上開傷害，數度往返
醫院接受手術、治療及復健，仍遺留右踝彎曲受限功能障礙，精
神因之痛苦，斟酌兩造之學經歷及財產資力等一切情狀，認上訴
人得請求之精神慰撫金以30萬元為適當，其請求被上訴人給付25
0萬元，超過者，不應准許（按上訴人僅就其中50萬元本息上訴
）等情，指摘其為不當，並就原審所為論斷，泛言未論斷或論斷
矛盾、違法，而未表明該不利部分判決所違背之法令及其具體內
容，暨依訴訟資料合於該違背法令之具體事實，並具體敘述為從
事法之續造、確保裁判之一致性或其他所涉及之法律見解具有原
則上重要性之理由，難認其已合法表明上訴理由。依首揭說明，
應認其上訴為不合法。
據上論結，本件上訴為不合法。依民事訴訟法第481條、第444條
第1項、第95條、第78條，裁定如主文。
中　　華　　民　　國　　111 　年　　10　　月　　27　　日
                      最高法院民事第一庭
　　　　                審判長法　官  鄭  純  惠
                              法　官  邱  景  芬
                              法　官  賴  惠  慈
                              法　官  高  榮  宏
                              法　官  李  瑜  娟
本件正本證明與原本無異
                                      書  記  官
中　　華　　民　　國　　111 　年　　11　　月　　3 　　日